臺灣臺南地方法院刑事裁定
111年度聲字第993號
聲明異議人  王景翔
（即受刑人）        

              （現於法務部○○○○○○○○○○○執行中）
上列聲明異議人即受刑人因公共危險之酒後駕車案件，以臺灣臺
南地方檢察署檢察官111年度執字第4663號之執行指揮為不當，
向本院聲明異議，本院裁定如下：
    主  文
聲明異議駁回。
    理  由
一、本件聲明異議意旨略以：異議人即受刑人（下稱異議人）王
    景翔前因公共危險罪，經本院以111年度交簡字第1332號判
    處有期徒刑4月，併科罰金新臺幣（下同）3萬元，有期徒刑
    如易科罰金，罰金如易服勞役，均以1千元折算1日確定。異
    議人接獲臺灣臺南地方檢察署（下稱臺南地檢署）檢察官之
    執行傳票，命異議人於民國111年6月28日下午2時10分許到
    署執行，並於執行傳票內載明不准易科罰金，亦不准易服社
    會勞動。惟異議人因家中尚有88歲母親需照顧，且異議人患
    有高血壓需長期服藥，檢察官關於發監執行之指揮為不當，
    依法聲明異議，請求撤銷不准易科罰金之執行命令等語。
二、按有期徒刑或拘役得易科罰金之案件，法院所諭知者，僅係
    易科罰金之折算標準而已，至於是否准予易科罰金及易服社
    會勞動，執行檢察官仍有依個案按前開法律規定判斷之權能
    ，亦即執行檢察官得考量受刑人如不接受有期徒刑或拘役之
    執行，是否難收矯正之效，或難以維持法秩序，以作為其判
    斷是否准予易科罰金及易服社會勞動之憑據。
三、另刑法第41條第1項所謂之「難收矯正之效」、「難以維持
    法秩序」等，均屬不確定法律概念，此乃係立法者賦予執行
    者能依具體個案，考量犯罪特性與情節及受刑人個人之特殊
    事由，據以審酌應否准予易科罰金或易服社會勞動，法律既
    已授權檢察官就此項法律構成要件中之不確定法律概念，對
    受刑人是否確因不執行所宣告之刑，難收矯正之效，或難以
    維持法秩序之情事，享有判斷餘地之權限，則法院應僅於檢
    察官之判斷有違法瑕疵之情況時，始有介入審查之必要。易
    言之，法院僅得審查檢察官為刑法第41條第1項、第4項之判
    斷時，其判斷之程序有無違背法令、事實認定有無錯誤、其
    審認之事實與刑法第41條第1項、第4項所定要件有無合理關
    連、有無逾越或超過法律規定之範圍等問題，倘有上述未依
    法定程序進行判斷，超越法律授權範圍之情事，法院始得撤
    銷，否則即應尊重檢察官所為之專業判斷，而不得自行代替
    檢察官判斷受刑人是否有上開情事至明。
四、經查：
  1.異議人因公共危險之酒後駕車案件，經本院以111年度交簡
    字第1332號判處有期徒刑4月，併科罰金3萬元，有期徒刑如
    易科罰金，罰金如易服勞役，均以1千元折算1日確定。嗣經
    指揮執行之臺南地檢署檢察官審核後，以「受刑人2年內第3
    次犯酒後駕車罪，前案第1次、第2次均准予易科罰金後，於
    110年1月11日執行完畢，甫於1年後再犯本件之罪。故易科
    罰金難收矯正之效，為維持法秩序」為由，認定「不准易科
    罰金」，檢察官並通知異議人於111年6月28日到案執行，經
    檢察官開庭當面聽取異議人之意見，告以不准易科罰金之理
    由，異議人表示其已向法院聲明異議等語（見11年6月28日
    執行筆錄），隨後發監執行等情，業經本院調閱臺灣臺南地
    方檢察署111年度執字第4663號執行卷宗查核無訛，有臺南
    地檢署聲請易科罰金案件初核表、執行傳票送達證書、執行
    案件進行單、執行筆錄及執行指揮書在卷可稽（見本院卷第
    21至39頁）。是檢察官上述准駁易刑處分之定奪，已給予異
    議人陳述意見之機會，並無違誤。
  2.又本件異議人因：
  ①前於「109年6月26日」晚間，酒後騎乘重型機車，行經臺南
    市中西區成功路與海安路二段口，因行車違規為警攔查測得
    其「吐氣酒精濃度高達每公升1.12毫克」之公共危險案件，
    經本院以109年度交簡字第2066號判處有期徒刑2月確定。
　②復於「109年7月29日」13時餘許，酒後騎乘普通重型機車，
    行經臺南市北區文賢路313巷34弄前，因行車違規為警攔檢
    測得「吐氣酒精濃度達每公升0.76毫克」之公共危險案件，
    由本院以109年度交簡字第2345號判處有期徒刑3月確定。
　③上開「109年度交簡字第2066號」及「109年度交簡字第2345
    號」案件之罪刑，嗣由本院以109年度聲字第2180號裁定應
    執行有期徒刑4月確定，於110年3月8日易科罰金執行完畢。
　④本件係於「111年2月6日」晚間5時餘許，酒後騎乘重型機車
    ，在臺南市○區○○路000號前，經警測得其「吐氣酒精濃度為
    每公升1.09毫克」之公共危險案件，由本院以111年度交簡
    字第1332號判處有期徒刑4月，併科罰金3萬元（含易刑折算
    標準）確定。
　⑤上開3件酒後駕車案件等情，有臺灣高等法院被告前案紀錄表
    、前揭各該判決及起訴書附卷可稽。
  3.則異議人自109年起，業已累計3次犯公共危險之酒後駕車罪
　　，且為2年內3度犯之。而近年來因酒駕肇事頻傳，動輒造成
    人命傷亡、家庭破裂，政府再三宣導酒後切不可駕駛動力交
    通工具，警察機關亦強力稽查取締，立法機關亦已提高法定
    刑，異議人前經法院判處罪刑及易科罰金後，仍第3次再犯
    公共危險之酒後駕車罪，參以其犯行之吐氣酒精濃度分別高
    達「每公升1.12毫克、0.76毫克及1.09毫克」，酒測值甚高
    ，異議人酒後騎乘機車之行為，對交通安全已造成高度風險
    ，顯見其未改酒後駕車之惡習，漠視酒後不得駕駛動力交通
    工具之禁令，罔顧公眾安全，足見前開「109年度聲字第218
    0號裁定應執行有期徒刑4月確定且於110年3月8日易科罰金
    執行完畢」之執行，並無矯正之效。檢察官依其專業及前揭
    事實，認為異議人如不執行所宣告之刑，則難生矯正之效或
    難以維持法秩序，進而不准異議人易科罰金，檢察官採取之
    方式有助於目的之達成，並未違反比例原則，遵守正當法律
    程序，尚無逾越法律授權、專斷等濫用權力情事，其指揮執
    行並無不當或違法。
  4.另異議人於本件所述其尚有高齡88歲之母親需要照顧，且本
    身罹患有高血壓需長期服藥等因素，固然提出相關書面為據
    ，惟關於異議人家庭及身心狀況部分，前經檢察官於111年6
    月28日發監執行前詢問異議人，異議人亦當庭表示沒有意見
    及不需要社會局協助安置等語（見臺南地檢署111年度執字
    第4663號執行卷宗第31、33頁），是家庭因素應係異議人在
    飲酒後開（騎）車前，理當自行斟酌之，又本件亦乏事證足
    認異議人如易科罰金，亦可生矯正之效或維持法秩序。因之
    ，檢察官審酌異議人未反省，而2年內3度犯公共危險之酒後
    駕車罪、歷次測數值之犯行，及其身心、家庭等因素後，就
    有無「難收矯正之效、及難以維持法秩序」乙節，所為入監
    之指揮執行，確已依刑法第41條第1項規定，為妥適之裁量
    ，並無越權或濫權之處。
五、綜上，異議人3次犯公共危險之酒後駕車罪，已見前開有期
    徒刑及易科罰金之執行方法，均未能達維持法秩序與有效矯
    治異議人之目的，是執行檢察官以異議人有不執行所宣告之
    刑，難收矯正之效、難以維持法秩序之情，而為不得易科罰
    金之執行指揮，並未逾越法律授權。異議人所陳聲明異議，
    顯無理由，應予駁回。
中　　華　　民　　國　　111 　年　　7 　　月　　11　　日
                  刑事第十六庭  法  官  盧鳳田
以上正本證明與原本無異。
如不服本裁定，應於收受送達後5日內向本院提出抗告狀。（應
附繕本） 
                                書記官  洪筱喬
中　　華　　民　　國　　111 　年　　7 　　月　　11　　日